【裁判字號】    97,簡,224
【裁判日期】    980630
【裁判案由】    土壤及地下水污染整治法
【裁判全文】
高雄高等行政法院簡易判決
                                       97年度簡字第224號
原      告  台灣中油股份有限公司
代  表  人  甲○○董事長
被      告  高雄市政府
代  表  人  乙○市長
上列當事人間土壤及地下水污染整治法事件，原告不服行政院環
境保護署中華民國97年9月3日環署訴字第0970037861號訴願決定
，提起行政訴訟，本院判決如下：
    主  文
訴願決定及原處分均撤銷。
訴訟費用由被告負擔。
    事實及理由
一、程序事項：
    原告代表人原為潘文炎，嗣變更為甲○○，有公司登記證明
    書附卷可稽，合先敘明。
二、事實概要︰
    緣原告所屬煉製事業部大林煉油廠（廠址位於高雄市小港區
    ○○○路50號）於民國96年6月21日凌晨在該廠D區○○○○
    路上發生漏油事件，被告乃以96年7月5日高市府環二字第09
    60034821號函命原告於96年7月16日前提出污染調查報告書
    ，內容至少應包括洩漏原因、洩漏量、污染情況說明、污染
    範圍、土壤處置方式、污染防制對策、污染改善驗證方式及
    後續改善措施等項目之緊急必要措施，惟原告未依限於96年
    7月16日前提出污染調查報告書，遲至96年7月17日始提送，
    核認違反土壤及地下水污染整治法第7條第5項規定，被告爰
    依同法第32條第2項規定裁處原告新臺幣（下同）20萬元罰
    鍰；原告不服，提起訴願，經遭決定駁回；遂提起本件行政
    訴訟。
三、本件原告主張︰
(一)、原處分裁罰之事實理由係違反行政程序法第98條及第104條
    規定：
 1、按行政程序法第98條第1項：「處分機關告知之救濟期間有
    錯誤時，應由該機關以通知更正之，並自通知送達之翌日起
    算法定期間。」第2項：「處分機關告知之救濟期間較法定
    期間為長者，處分機關雖以通知更正，如相對人或利害關係
    人信賴原告知之救濟期間，致無法於法定期間內提起救濟，
    而於原告知之期間內為之者，視為於法定期間內所為。」第
    3項規定：「處分機關未告知救濟期間或告知錯誤未為更正
    ，致相對人或利害關係人遲誤者，如自處分書送達後一年內
    聲明不服時，視為於法定期間內所為。」查原處分認定違反
    事實為：受處分人煉製事業部大林煉油廠未依限於96年7月1
    6日前提出「污染調查報告書」，遲至96年7月17日方提送。
    前述違反事實所依據者為被告於96年8月3日高市府環二字第
    0960040405號函，及96年7月5日高市府環二字第0960034821
    號函。準此，若依前開第0960040405號函，原告已於文到後
    10日內以大環發字第09610399770號函復；若依該第0960034
    821號函內容說明三(二)，雖有於96年7月16日前提出污染調
    查報告書等字樣，然其既非法定期間，且同函文說明五告知
    救濟期間為接到本處分書之次日起30日內。綜上可知，若該
    函文具有行政處分效力，則被告所告知救濟期間為30日，被
    告就其告知認有錯誤時應依行政程序法第98條第1項通知更
    正，並自通知送達之翌日起算法定期間。然被告並卻無更正
    通知，原告於96年7月17日大環發字第09610356940號函及污
    染調查報告書，依行政程序法第98條第3項1年內視為已於法
    定期間提起。況且該96年7月16日前提出之要求並非法定期
    間，其僅勉強得為觀念通知或訓示期間。被告未於96年7月1
    7日收受原告之函覆及污染調查報告書前即已作成行政處分
    裁處單，故未於同年7月16日前提出之情節於被告收受函覆
    及污染調查報告書時，具有補正之效果，由此得見原告不具
    任何違反情事。
 2、依據行政程序法第96條第1項規定：「行政處分應記載事項
    ：1.處分相對人之姓名、出生年月日、性別、身分證統一號
    碼、住居所或其他足資辨別之特徵；如係法人或其他設有管
    理人或代表人之團體，其名稱、事務所或營業所，及管理人
    或代表人之姓名、出生年月日、性別、身分證統一號碼、住
    居所。2.主旨、事實、理由及其法令依據。．．．」然被告
    96年7月5日高市府環二字第0960034821號函，對於前述法條
    中應記載事項之內容付之闕如，依法不具行政處分效力。次
    按行政程序法第102條「行政機關作成限制或剝奪人民自由
    或權利之行政處分前，除已依第39條規定，通知處分相對人
    陳述意見，或決定舉行聽證者外，應給予該處分相對人陳述
    意見之機會。」再者，行政程序法第104條：「行政機關依
    第102條給予相對人陳述意見之機會時，應以書面記載下列
    事項通知相對人，必要時並公告之︰一、相對人及其住居所
    、事務所或營業所。二、將為限制或剝奪自由或權利行政處
    分之原因事實及法規依據。三、得依第一百零五條提出陳述
    書之意旨。四、提出陳述書之期限及不提出之效果。五、其
    他必要事項。」惟被告96年7月5日之高市府環二字第096003
    4821號函，僅要求原告所應採取之必要措施、審慎確實執行
    ，並參酌相關法規條款，完全未提及若不按期提繳該污染調
    查報告書，即係違反土壤及地下水污染整治法第7條第5項及
    第32條第2項，則既無記載將為限制或剝奪自由或權利行政
    處分之原因事實及法規依據，又未載明提出陳述書之期限及
    不提出之效果，此不符行政程序法之規範至明。綜觀而言，
    該函文僅為觀念通知，通知原告參酌土壤及地下水污染整治
    法辦理，然被告96年11月5日高市府環二字第0960057285號
    處分函文，主旨卻記載「貴廠未依限於96年7月16日前提出
    污染調查報告陳述意見乙案」並據以認定為顯無理由而裁處
    ，該裁處書錯將觀念通知轉化為不符合法律規定的陳述意見
    通知，顯為事實錯誤及法律違誤。
 3、被告96年8月3日高市府環二字第0960040405號函，原告已依
    該函文內容妥善辦理，惟其說明四指出原告未依被告96年7
    月5日高市府環二字第0960034821號函規定於96年7月16日前
    提報「污染調查報告書」，請依行政罰法第42條規定，於文
    到後10日內提出說明。該說明原告容有疑異，蓋行政罰法第
    42條乃規範行政機關在裁處前應給予受罰者陳述意見之機會
    ，而非陳述意見得依據之方針。原告無法從行政罰法第42條
    得知該如何陳述意見，此顯為被告教示錯誤，違反正當法律
    程序原則，視同未為教示，故該函文亦非陳述意見之通知，
    由上可知，本件裁處原告未曾有過正當、合理之陳述意見機
    會。
(二)、原處分不符在途期間及訓示期間之規定：
 1、退而言之，縱認為被告之要求為有理由，惟被告於96年7月5
    日發文之高市府環二字第0960034821號函，其正本收送者為
    台灣中油股份有限公司，住址台北市○○區○○路3號，行
    政程序法雖無明文在途期間，但基於平等原則，應有訴願扣
    除在途期間之適用，原告設址於台北，而被告在高雄，應有
    在途期間5日。準此，高市府環二字第0960034821號函之說
    明三（二）要求原告必須於96年7月16日前提出污染調查報
    告書，加上在途期間5日，其最終期限應為96年7月21日，原
    告前於96年7月17日送達，乃合於上述最終期限內。
 2、被告96年7月16日之要求應為訓示期間，所謂訓示期間係一
    相對於不變期間之法律理念，該訓示期間並無拘束效力，亦
    不會產生失權效果，與不變期間有明顯不同，然而不變期間
    須為法律明文規定，否則即違反法律優位原則。被告對於7
    月16日提報之要求，並非法律明文規定之期間，而僅有提醒
    效果，故是為訓示期間。再者，原告認為被告並未給予原告
    相對處分之陳述意見機會（時間）。依行政程序法第102條
    規定：「行政機關作成限制或剝奪人民自由或權利之行政處
    分前，除已依第39條規定，通知處分相對人陳述意見，或決
    定舉行聽證者外，應給予該處分相對人陳述意見之機會。．
    ．．。」蓋因被告96年7月5日高市府環二字第0960034821號
    函要求原告必須於96年7月16日前提出污染調查報告書，完
    全未考慮到寄達所需之時間，事實上原告收到該函件至7月1
    6日僅有3個日曆天可供原告收集、整理資料及陳述意見作業
    ，相對於行政程序法的規定或是被告其他科室多以「文到後
    10日內」作為陳述意見期間，本件所提供之陳述意見時間或
    方式，係屬苛刻、不合理且大為不同。同樣地，被告於96年
    8月3日再次發文之高市府環二字第0960040405號函說明二中
    ，要求原告於96年8月8日前發文送達被告，亦完全未考慮寄
    達所需耗費路程時間，導致原告實際收文時間為96年8月7日
    下午，作業時間剩餘不到24小時，所幸該次函文正本收受者
    為台灣中油股份有限公司煉製事業部大林煉油廠，設於高雄
    市小港區○○○路50號，原告得以於時效前收到該函文，並
    依該函文要求於8月8日送達函復。綜上可知，被告於發文作
    業時完全未就其所應給予寄達原告處所及原告答覆作業之合
    理在途期間及承辦公文期間加以衡量，而此些疏忽在途期間
    的問題，足以顯示被告自始即未將原告執行陳述作業之權益
    納入考量，如此謂之所給予陳述時間並不嚴苛，被告若無其
    他目的，實難以使人信服。機關進行行政程序若涉及人民權
    益，應考慮到如何提供合理機會或時間的方式，斷不能以自
    行認定合理即屬合理，否則有違行政程序法之制訂法理與正
    當程序原則。
(三)、原告未違反土壤及地下水污染整治法第7條第5項規定：
 1、主管機關查證工作時即應命採取緊急必要措施：被告以原告
    違反土壤及地下水污染整治法第7條第5項規定，謂「各級主
    管機關為查證工作時，發現土壤、地下水因受污染而有影響
    人體健康、農漁業生產或飲用水水源之虞者，應命污染行為
    人、場所使用人、管理人或所有人採取緊急必要措施，以減
    輕污染影響或避免污染擴大。」前揭條款為各級主管機關之
    義務，其構成要件為(1)查證工作時；(2)發現土壤、地下水因
    受污染；(3)有影響人體健康、農漁業生產或飲用水水源之虞
    (4)應命污染行為人、場所使用人、管理人或所有人採取緊急
    必要措施。被告爰引該條款命原告採取必要措施，雖然有漏
    油事件發生，但是被告卻非於查證工作時，發現有影響之虞
    命採取必要措施，而是漏油結束後（96年6月27日完全復原
    ，但被告96年7月5日才發函要求）無影響之虞才命採取必要
    措施，與該條款構成要件不符，據以認定違反該條款而予以
    裁罰，顯然違反依法行政原則。
 2、原告已採取各種緊急必要措施：事實上原告於漏油事件發生
    後，從96年6月22日起，即自行採取各種緊急必要措施，自
    滲漏處開挖、止漏、回收、填土、復原等等，以減輕污染影
    響或避免污染擴大。自96年6月25日至6月29日，此期間原告
    將所有自行採取的應變措施及處理，及減輕污染並避免污染
    擴大之種種作為，均依主管機關要求，以書面多次時時傳真
    至被告，並且不定時口頭向被告相關主管科室報告執行情形
    ，其內容亦大致如污染調查報告書。而依據高市府環二字第
    0960034821號函要求之污染調查報告書，在不合理的時間要
    求下，也僅因提報延遲訓示期間一天，原告並無不遵從主管
    機關命令，或規避、妨礙、拒絕提供資料之情事。同時該處
    漏油為道路用地，既非飲用或農漁生產水源，也沒民眾反映
    健康受到影響。如前所述，原告亦盡心盡力動員人力物力進
    行污染處理，同時遵照主管機關各項要求及指示辦理，因此
    被告認定事實顯屬有誤，以此作為裁處依據，顯然有濫用裁
    量權之虞。
 3、行政程序法第36條規定，行政機關應依職權調查證據，但綜
    觀被告裁處事實所載語意含混，並未具體舉證、說明原告違
    反土壤及地下水污染整治法之實證為何，而且污染調查報告
    書係屬調查報告文書，然本次事件於96年6月27日即完成復
    原，因此被告96年7月5日函文稱提供污染調查報告書為「緊
    急必要措施」，實有待商榷，因該法第7條第5項並未明訂緊
    急必要措施等於調查報告書。況且無論依土壤及地下水污染
    整治法第13條第1項第2款：「依水污染防治法調查地下水污
    染情形，並追查污染責任．．．。」或是同法第12條第2項
    ：「整治場址之污染行為人或污染土地關係人，得於各級主
    管機關進行調查評估前，提出土壤、地下水調查及評估計畫
    ．．．。」所要求的污染調查報告書，其前提皆是在本件之
    漏油地點被宣告為控制場址或是整治場址，始得進行相關措
    施，以減輕危害或避免污染擴大，而且污染調查依土壤及地
    下水污染整治法第11條亦應為主管機關自辦事項，因此本件
    污染調查報告書之提出無論是在引用的法規，或是隸屬權責
    上，原處分適用法律顯有違誤之虞。
(四)、原告於96年6月21日發生於高雄市○○路16英吋地下管線漏
    原油事件，被告於96年10月15日即以違反廢棄物清理法進行
    處分，同一事件被告又以違反土壤及地下水污染整治法第7
    條第5項規定，並依土壤及地下水污染整治法第32條第2項規
    定處分，違反一事不二罰原則等情，並聲明求為判決撤銷訴
    願決定及原處分。
四、被告則以︰
(一)、按各級主管機關為查證工作時，發現土壤、地下水因受污染
    而有影響人體健康、農漁業生產或飲用水水源之虞者，應命
    污染行為人、場所使用人、管理人或所有人採取緊急必要措
    施，以減輕污染影響或避免污染擴大，污染行為人、場所使
    用人、管理人或所有人負有依主管機關之命令採取緊急必要
    措施之義務，若有違反，即應受罰。本件原告所屬煉製事業
    部大林煉油廠，於96年6月21日凌晨在該廠D區○○○○路上
    發生漏油事件，被告乃以96年7月5日高市府環二字第096003
    4821號函命原告於96年7月16日前提出污染調查報告書，內
    容至少應包括洩漏原因、洩漏量、污染情況說明、污染範圍
    、土壤處置方式、污染防制對策、污染改善驗證方式及後續
    改善措施等項目之緊急必要措施，惟原告未依限於96年7月1
    6日前提出污染調查報告書，遲至96年7月17日始提送，違反
    土壤及地下水污染整治法第7條第5項規定，有被告96年7月5
    日高市府環二字第096003482l號函附卷可稽，違規事實洵堪
    認定，被告據以裁處罰鍰，並無不合。
(二)、原告主張被告96年7月5日高市府環二字第096003482l號函不
    符合行政程序法第96條之規定，並非行政處分，僅為觀念通
    知乙節；惟查行政機關行使公權力，就特定具體之公法事件
    所為對外發生法律上效果之單方行政行為，皆屬行政處分，
    不因其用語、形式以及是否有後續行為或記載不得聲明不服
    之文字而有異，司法院釋字第423號解釋在案。本件原告所
    屬煉製事業部大林煉油廠於96年6月21日凌晨在該廠D區○○
    ○○路上發生漏油事件，被告乃依土壤及地下水污染整治法
    第7條第5項規定，以96年7月5日高市府環二字第0960034821
    號函命原告於96年7月16日前提出污染調查報告書，內容至
    少應包括洩漏原因、洩漏量、污染情況說明、污染範圍、土
    壤處置方式、污染防制對策、污染改善驗證方式及後續改善
    措施採取等項目之緊急必要措施；觀諸前揭被告函命原告採
    取緊急必要措施之內容，形式上雖未記載處分相對人代表人
    之出生年月日、性別、身分證統一號碼或其他足資辨別之特
    徵等事項，惟實質上該函命原告採取緊急必要措施之內容已
    對外發生規制原告之效力，依上揭解釋意旨，自應認屬行政
    處分，非僅為觀念通知，所訴容有誤解。
(三)、原告另主張被告未給予陳述意見之機會，且被告96年7月5日
    高市府環二字第096003482l號函命原告必須於96年7月16日
    前提出污染調查報告書，完全未考慮到寄達所需之時間，事
    實上原告收到該函件至同年7月16日僅有3個日曆天可供原告
    收集、整理資料及陳述意見作業，過於嚴苛乙節；惟查，被
    告96年8月3日高市府環二字第0960040405號函說明四載明：
    「貴廠未依高市府環二字第096003482l號函規定於96年7月1
    6日前提報『污染調查報告書』，請依行政罰法第42條規定
    ，於文到10日內向本府提出說明」等語，並有原處分卷附該
    陳述意見通知函雙掛號回執聯可稽，足證被告業於處分前給
    予原告陳述意見之機會；另查原告於96年7月9日收訖該函文
    ，絕非原告所稱僅有3個日曆天可供原告收集、整理資料及
    陳述意見作業，而係有7個日曆天（7月9日至7月16日）可供
    原告就既有資料加以收集、整理、補充再提污染調查報告書
    ，因此被告要求提報污染調查報告書，所需期程尚屬合理；
    且衡諸於原告之前傳真被告有關本件污染「漏油處理進度說
    明」5則內容所示，原告於96年6月29日之時已完成進行至污
    染現場勘查與止漏、修復完畢階段。從而，被告按諸比例原
    則，權衡公眾利益及污染事件所生緊急性、必要性與原告能
    力相當性等，以96年7月5日高市府環二字第096003482l號函
    命其應於96年7月16日前提出污染調查報告書之處分，該行
    政處分應屬允洽，原告訴稱僅有3個日曆天可供渠作業云云
    ，顯非事實。
(四)、原告再主張於漏油事件發生後，已採取各種緊急必要措施，
    未違反土壤及地下水污染整治法第7條第5項規定云云；惟查
    ，被告96年7月5日高市府環二字第09600348 2l號函主旨欄
    載明：「有關貴公司煉製事業部大林煉油廠96年6月21日凌
    晨於E區（應為D區，誤載為E區○○○○○路上16英吋地下
    管線洩漏原油案，為防止土壤及地下水污染，請確實依說明
    段辦理，請查照。」等語，且原告亦自承確有漏油之情事，
    則被告為避免土壤及地下水受污染致有影響人體健康、農漁
    業生產或飲用水水源之虞情形，依土壤及地下水污染整治法
    第7條第5項規定命原告於96年7月16日前提出污染調查報告
    書之緊急必要措施，於法並無不合，所訴於漏油事件發生後
    ，已採取各種緊急必要措施，未違反土壤及地下水污染整治
    法第7條第5項規定，核屬事後卸責之詞，委無足採。
(五)、又原告主張被告要求其須於96年7月16日前提出污染調查報
    告書，其營業所所在地位於臺北而被告位在高雄，應有在途
    期間之適用，且96年7月16日的要求應為訓示期間，並無拘
    束效力乙節；惟查，在途期間乃指訴訟（或訴願）程序當事
    人，不在法院（或受理訴願機關）所在地居住者，於計算法
    定期間（如訴願期間、上訴期間）時，所應扣除的期間，而
    本件被告要求原告須於96年7月16日前提出污染調查報告書
    ，並非屬訴訟（或訴願）程序，自無在途期間之適用；另本
    件被告要求原告須於96年7月16日前提出污染調查報告書，
    係依土壤及地下水污染整治法第7條第5項規定命原告採取緊
    急必要措施所定之期限，與一般為促令行政機關執行職務迅
    速而設之職務期間（訓示期間），性質有所不同，原告自有
    切實遵守之義務，所訴應有在途期間之適用及該期限應為訓
    示期間云云，核屬事後卸責之詞，委不足採。
(六)、另原告主張系爭漏油事件，前經被告於96年10月15日以違反
    廢棄物清理法處分，然被告又以渠違反土污法第7條第5項規
    定，並依同法第32條第2項規定處分，有違一事不二罰云云
    ；惟查，原告所屬煉製事業部大林煉油廠前於96年6月21日
    凌晨發生油品輸送管路漏油事件，嚴重污染地面，被告所屬
    環境保護局（下稱高雄市政府環保局）核認原告違反廢棄物
    清理法第27條第2款規定，並依同法第50條第3款裁處新臺幣
    6,000元罰鍰，有高雄市政府環保局96年10月15日高市環局
    廢處字第41-096-100248裁處書附卷可稽，而本件原告係經
    被告命渠於96年7月16日前提出污染調查報告書，內容至少
    應包括洩漏原因、洩漏量、污染情況說明、污染範圍、土壤
    處置方式、污染防制對策、污染改善驗證方式及後續改善措
    施等項目之緊急必要措施，惟原告未依限於96年7月16日前
    提出污染調查報告書，遲至96年7月17日始提送，核認違反
    土污法第7條第5項規定，被告爰依同法第32條第2項規定裁
    處新臺幣20萬元罰鍰，前者原告所屬煉製事業部大林煉油廠
    係因漏油嚴重污染地面事件而被裁處罰鍰；後者原告則係因
    未依限於96年7月16日前提出污染調查報告書，遲至96年7月
    17日始提送而被裁處罰鍰，兩者並非屬同一事件，自無違反
    一事不二罰，所訴容有誤解等語，資為抗辯，並聲明求為判
    決駁回原告之訴。
五、本件原告以前詞據以爭執，經查：
(一)、按「各級主管機關為查證工作時，發現土壤、地下水因受污
    染而有影響人體健康、農漁業生產或飲用水水源之虞者，應
    命污染行為人、場所使用人、管理人或所有人採取緊急必要
    措施，以減輕污染影響或避免污染擴大。」「未遵行第7條
    第5項．．．之命令者，處新臺幣20萬元以上100萬元以下罰
    鍰，並得按次處罰。」土壤及地下水污染整治法第7條第5項
    、第32條第2項定有明文。考該立法之所以對於未依主管機
    關命令採取緊急應變措施之污染行為人、場所使用人、管理
    人或所有人予以處罰，主要在於因該等人未遵命採取緊急應
    變措施，致未能減輕污染影響或避免污染擴大。
(二)、原告所屬煉製事業部大林煉油廠（廠址位於高雄市小港區○
    ○○路50號）於96年6月21日凌晨在該廠D區○○○○路上發
    生漏油事件，被告乃以96年7月5日高市府環二字第09600348
    21號函命原告於96年7月16日前提出污染調查報告書，內容
    至少應包括洩漏原因、洩漏量、污染情況說明、污染範圍、
    土壤處置方式、污染防制對策、污染改善驗證方式及後續改
    善措施等項目之緊急必要措施，惟原告未依限於96年7月16
    日前提出污染調查報告書，遲至96年7月17日始提送，被告
    乃以其違反土壤及地下水污染整治法第7條第5項規定，依同
    法第32條第2項規定裁處原告20萬元罰鍰等情，有被告前揭
    函附於處分卷可稽，固非無據。惟查，(1)前揭土壤及地下水
    污染整治法第7條第5項、第32條第2項立法之所以對於未依
    主管機關命令採取緊急應變措施之污染行為人、場所使用人
    、管理人或所有人予以處罰，主要在於因該等人未遵命採取
    緊急應變措施，致未能減輕污染影響或避免污染擴大。(2)本
    件原告所屬煉製事業部大林煉油廠（廠址位於高雄市小港區
    ○○○路50號）於96年6月21日凌晨在該廠D區○○○○路上
    發生漏油事件，原告於漏油事件發生後，自96年6月22日起
    即自行採取各種緊急必要措施，自滲漏處開挖、止漏、回收
    、填土、復原等等，以減輕污染影響或避免污染擴大，且原
    告於96年6月25日至6月29日間，亦將其所有自行採取的應變
    措施及處理，及減輕污染並避免污染擴大之種種作為，均以
    書面多次時時傳真至被告，有原告96年6月25日10：05、16
    ：05、96年6月26日15：55、96年6月27日16：20、96年6月2
    9日10：55傳真函附於本院卷可稽，並為被告所不爭，足見
    原告確有採取緊急必要措施，以減輕污染或避免污染之擴大
    ，應屬可信。(3)被告固於96年7月5日以高市府環二字第0960
    034821號函命原告於96年7月16日前提出污染調查報告書，
    內容包括洩漏原因、洩漏量、污染情況說明、污染範圍、土
    壤處置方式、污染防制對策、污染改善驗證方式及後續改善
    措施等項目之緊急必要措施，無非在於命原告採取緊急應變
    措施，以減輕污染影響或避免污染擴大，並防止日後再有相
    同事件發生，以達預防及整治土壤及地下水污染，確保土地
    及地下水資源永續利用，改善生活環境，增進國民健康之目
    的，然原告確於前揭期間採取必要措施，並於96年7月17日
    依被告命令提出調查報告書，提出時間雖逾一日，惟並非未
    遵行被告命令提出調查報告書，且逾一日之期間提出調查報
    告書，是否即造成污染擴大或有任何環境影響，未據被告說
    明；再以原告所應提出之調查報告書是否確屬重要且緊急，
    非於96年7月16日前提出不可，否則何以被告於原告96年7月
    17日提出報告書後，遲至同年8月3日始以高市府環二字第09
    60040405號函原告，應補充移除過程及工作日誌，並依被告
    96年7月5日高市府環二字第0960034821號函辦理相關事項；
    再以原告係於96年7月9日下午收受被告前揭命令，扣除週休
    二日外，至96年7月16日前僅餘4至5個完整工作天，就整個
    污染調查報告是否確能完整提出，時程亦有疑義，況且被告
    對原告於污染處理後之調查、檢討等事項，僅給予4、5個工
    作天，而處理原告提出報告之時間則有半個月之久，足見被
    告前揭命令非有急迫至必須於96年7月16日前不變期間內提
    出，而不得有逾時之情事，是被告僅以原告未依限於96年7
    月16日前提出調查報告書，即據以裁罰，顯有速斷，且與比
    例原則有違。
(三)、綜上所述，被告以原告未依其96年7月5日高市府環二字第09
    60034821號函，於96年7月16日前提出污染調查報告書，而
    遲至96年7月17日始提送，認違反土壤及地下水污染整治法
    第7條第5項規定，依同法第32條第2項規定裁處原告20萬元
    罰，如前所述，即有未合；訴願決定未予糾正，亦有違誤；
    原告起訴意旨求為均予撤銷，雖其起訴認原處分違反行政程
    序法第98條、第104條及不符在途期間等規定之理由，有誤
    解法律之規定，惟原處分既有前揭違誤，仍應認其起訴為有
    理由，自應由本院予以撤銷訴願決定及原處分。並不經言詞
    辯論為之。又本件事證已臻明確，兩造其餘攻擊防禦方法核
    與判決結果不生影響，爰無逐一論述之必要，附此說明。
六、據上論結，本件原告之訴為有理由，依行政訴訟法第233條
    第1項、第98條第1項前段，判決如主文。
中    華    民    國    98    年    6    月    30    日
            高雄高等行政法院第二庭
                            法  官  戴  見  草
以上正本係照原本作成。
如不服本判決，應於送達後20日內，向本院提出上訴狀並表明上
訴理由，如於本判決宣示後送達前提起上訴者，應於判決送達後
20日內補提上訴理由書（須按他造當事人人數附繕本）。
中    華    民    國    98    年    6    月    30    日
                            書記官  李  昱
附註：
行政訴訟法第235條（第1項、第2項）：
對於適用簡易程序之裁判提起上訴或抗告，須經最高行政法院之
許可。
前項許可，以訴訟事件所涉及之法律見解具有原則性者為限。


司法院資訊處製作；財團法人民間司法改革基金會備份。
